【裁判字號】    97,訴,1665
【裁判日期】    971224
【裁判案由】    違反毒品危害防制條例
【裁判全文】
臺灣屏東地方法院刑事判決              97年度訴字第1665號
公  訴  人  臺灣屏東地方法院檢察署檢察官
被      告  甲○○
                    另案於臺灣武陵外役監獄執行中
上列被告因違反毒品危害防制條例案件，經檢察官提起公訴（97
年度毒偵字第2062號），被告於準備程序就被訴事實為有罪之陳
述，本院合議庭裁定由受命法官獨任逕行簡式審判程序，並予判
決如下：
    主  文
甲○○施用第一級毒品，累犯，處有期徒刑壹年。
    事  實
一、甲○○前於民國82年間因殺人未遂、肅清煙毒條例及違反麻
    醉藥品管理條例等案件，經本院以82年度訴字第595 號、83
    年度易字第22 8號、83年度訴緝字第66號分別判處有期徒刑
    5 年、6 月、3 年確定，並經本院以84年聲字第1 號合併定
    應執行刑為有期徒刑8 年4 月確定，於83年3 月11日入監服
    刑，刑期至91年3 月13日止，嗣於85年10月24日假釋付保護
    管束，於保護管束期間內，再犯搶奪及違反麻醉藥品管理條
    例案件，分別經本院撤銷假釋及依本院87年度少連訴字第22
    號、86年度易字第2227號判處有期徒刑1 年、10月確定，於
    87年4 月24日入監接續執行殘刑，至92年1 月27日假釋出監
    ；其復因肅清煙毒條例案件，經送觀察勒戒、強制戒治，於
    87年12月22日停止戒治出戒治所；又於92年間因施用毒品案
    件，分別經本院以92毒聲字第613 號裁定送強制戒治及92年
    度訴字第464 號判決判處應執行有期徒刑8 月確定，強制戒
    治部分，於92年12月8 日釋放出戒治所；徒刑部分入監服刑
    ，以上於96年1 月7 日縮短刑期執行完畢。
二、詎甲○○猶不知戒除毒癮，於前開強制戒治執行完畢後5 年
    內，明知海洛因業經公告列為毒品危害防制條例第2 條第2
    項第1 款之第一級毒品不得非法施用與持有，因未戒除施用
    毒品海洛因之惡習，復基於施用第一級毒品海洛因之犯意，
    於97年7 月30日17時許，在屏東縣新園鄉○○路58號住處房
    間內，以將海洛因粉末摻入香菸再點燃香菸吸取煙氣之方式
    ，施用海洛因1 次。嗣於97年8 月1 日14時40分許，在屏東
    縣萬丹鄉○○路臺塑加油站前，因形跡可疑為警盤查，發現
    甲○○右手臂明顯處有施用毒品之注射痕跡，經其同意將之
    帶回警局並採及其尿液送請鑑驗，結果呈嗎啡（海洛因代謝
    物）陽性反應，因而查獲上情。
三、案經屏東縣政府警察局屏東分局報告屏東地方法院檢察署檢
    察官真查起訴。
    理  由
一、本案被告甲○○所犯違反毒品危害防制條例罪，並非法定刑
    為死刑、無期徒刑或最輕本刑3 年以上有期徒刑之罪，亦非
    高等法院管轄第一審之案件，而被告於本院準備程序中就被
    訴事實為有罪之陳述，本院合議庭乃裁定由受命法官獨任進
    行簡式審判程序。又簡式審判程序之證據調查，依刑事訴訟
    法第273 條之2 規定，不受同法第159 條第1 項審判外陳述
    排除之限制，再被告對於卷內之各項證據，亦不爭執證據能
    力，故卷內所列之各項證據，自得作為證據，先予敘明。
二、開犯罪事實，業經被告甲○○於警詢（警卷第3 至7 頁）及
    本院訊問時均坦認不諱，而被告為警查獲後所採取之尿液，
    經送請臺灣檢驗科技股份有限公司檢驗結果，嗎啡（毒品海
    洛因之代謝物）呈現陽性反應，此有臺灣檢驗科技股份有限
    公司於97年8 月19日出具之編號KＺ000000000000號檢驗報告
    1 紙（見警卷第13頁）、尿液初步檢驗報告（見警卷第11頁
    ）勘察採證同意書1 紙（見警卷第10頁）、屏東縣政府警察
    局屏東分局辦理毒品尿液送檢受檢人真實姓名代號對照表涉
    嫌人1 紙（見警卷第12頁），足見被告上開自白，確與客觀
    事實相符，堪予採認。
三、按92年7 月9 日新修正之毒品危害防制條例刪除2 犯及3犯
    之規定，一改修法前繁雜之處遇程序，僅將施用毒品者簡化
    區分為初犯、再犯，並認施用毒品者係屬病患性犯人，以觀
    察、勒戒戒除其身癮，並以強制戒治去除其心癮。經觀察、
    勒戒或強制戒治執行完畢釋放後，若係5 年後再犯該條例第
    10條施用毒品罪者，與同條例第20條第1 項、第2 項關於「
    初犯」之處理方式相同，檢察官應先聲請法院裁定令被告入
    勒戒處所觀察、勒戒，並視有無繼續施用毒品傾向，決定應
    予釋放、為不起訴之處分，或應聲請法院裁定令入勒戒處所
    強制戒治；若係5 年內「再犯」同條例第10條施用毒品罪者
    ，依同條例第23條第2 項規定，檢察官則應依法追訴。觀諸
    該條例第20條第3 項之修正理由：「觀察、勒戒或強制戒治
    5 年後再犯者，顯見前所實施之觀察、勒戒或強制戒治已足
    以遮斷其施用毒品之癮，為期自新及協助其戒除毒癮，對此
    5 年後再犯者，爰明定仍適用初犯之規定，先經觀察、勒戒
    、強制戒治之程序。」及同條例第23條第2 項之修正理由：
    「為配合簡化施用毒品犯之刑事處遇程序，並鑑於經觀察、
    勒戒或強制戒治執行完畢釋放後5 年內再犯者，其再犯率甚
    高，原據以實施之觀察、勒戒及強制戒治既已無法收其實效
    ，自應施以刑事處遇。」，顯然如施用毒品者係前經觀察、
    勒戒或強制戒治等治療程序執行完畢5 年後，始再施用毒品
    之「初犯」，因前所執行之觀察、勒戒或強制戒治已足收戒
    除毒癮之效，自應重新執行觀察、勒戒或強制戒治等治療程
    序，並於治療程序執行完畢後，由檢察官為不起訴處分，毋
    庸對之追訴處罰；反之，在「再犯」之情形，因其先前所為
    治療程序顯未能收戒斷毒癮之效，且考量施用毒品者之再犯
    率偏高，乃簡化其刑事處遇程序，而逕予追訴處罰，不再施
    以治療程序。參酌上開立法理由，修正毒品危害防制條例就
    施用毒品者，祇於「初犯」及「5 年後再犯」二種情形，有
    其追訴條件之限制，即須於初犯經觀察、勒戒或強制戒治釋
    放後，5 年內均無施用毒品之行為，始能認其前所實施之觀
    察、勒戒或強制戒治已足遮斷毒癮，而得於5 年後再犯時，
    再予適用初犯之規定，重行觀察、勒戒等程序。倘5 年內已
    經再犯，被依法追訴處罰，縱其第3 次（或第3 次以上）施
    用毒品之時間在初犯釋放5 年以後，即與「5 年後再犯」之
    情形有別，且因已於「5 年內再犯」，顯見其再犯率甚高，
    原實施觀察、勒戒或強制戒治，已無法收其實效，而無5 年
    戒斷期之存在，自無再經觀察、勒戒及強制戒治之必要，應
    由檢察官逕行起訴，始符新法修正之本旨。查本件被告甲○
    ○前因肅清煙毒條例案件，經送觀察勒戒、強制戒治，於87
    年12月22日停止戒治出戒治所；又於92年間因施用毒品案件
    ，分別經本院以92毒聲字第613 號裁定送強制戒治及92年度
    訴字第464 號判決判處應執行有期徒刑8 月確定，強制戒治
    部分，於92年12月8 日釋放出戒治所；徒刑部分入監服刑，
    以上於96年1 月7 日縮短刑期執行完畢。此有臺灣高等法院
    被告前案紀錄表附卷可考，被告於上開觀察勒戒執行完畢後
    ，既曾於5 年內再犯毒品危害防制條例第10條之罪，並業經
    判刑確定，本次被告復行觸犯毒品危害防制條例第10條之罪
    ，自非屬毒品危害防制條例第20條第3 項所定「5 年後再犯
    」之情形，而應依法追訴處罰。綜此，本件事證已臻明確，
    被告施用第一級毒品海洛因之犯行，均洵堪認定。
四、按海洛因係屬毒品危害防制條例第2 條第2 項第1 款所指之
    第一級毒品，核被告甲○○所為，係犯毒品危害防制條例第
    10 條 第1 項之施用第一級毒品罪。被告施用前後持有毒品
    海洛因之低度行為，應為其施用第一級毒品之高度行為所吸
    收，不另論罪。另被告有如前揭犯罪事實欄所述之經有期徒
    刑宣告及執行完畢之情形，有前開臺灣高等法院被告前案紀
    錄表附卷可稽，其於有期徒刑執行完畢後5 年以內，故意再
    犯本件為有期徒刑以上之罪，構成累犯，應依刑法第47條第
    1 項規定加重其刑。爰審酌被告前已因施用毒品犯行經強制
     戒 治執行完畢，竟仍故態復萌，復行施用毒品不輟（又於
    97年間因施用毒品案件，經本院分別以97年度訴字第753 號
    及97年度訴字第709 分別判處應執行有期徒刑1 年3 月及10
    月），無視於毒品對於自身健康之戕害及國家對於杜絕毒品
    犯罪之禁令；惟衡酌施用毒品係屬自戕行為，被告犯罪手段
    尚屬平和，亦未因此而危害他人，所生損害尚非鉅大，而被
    告犯後於本院審理時坦承犯行，尚見悔意之犯罪後態度，暨
    施用毒品者均有相當程度之成癮性及心理依賴，其犯罪心態
    與一般刑事犯罪之本質並不相同，應側重適當之醫學治療及
    心理矯治為宜等一切情狀，量處如主文所示之刑。
據上論斷，應依刑事訴訟法第273 條之1 第1 項、第299 條第1
項前段，毒品危害防制條例第10條第1 項，刑法第11條前段、第
47條第1 項，判決如主文。
本案經檢察官劉文賓到庭執行職務。
中    華    民    國    97    年    12    月    24    日
                  刑事第三庭    法  官  陳怡先
以上正本證明與原本無異。
如不服本判決應於收受判決後10日內向本院提出上訴書狀，並應
敘述具體理由；其未敘述上訴理由者，應於上訴期間屆滿後20日
內向本院補提理由書（均須按他造當事人之人數附繕本）「切勿
逕送上級法院」。
中    華    民    國    97    年    12    月    24    日
                                書記官  郭松菊
附錄本案論罪科刑法條
毒品危害防制條例第10條：
施用第一級毒品者，處6月以上5年以下有期徒刑。
施用第二級毒品者，處3年以下有期徒刑。


司法院資訊處製作；財團法人民間司法改革基金會備份。
